臺灣高等法院刑事判決　　　　　　　 100年度上訴字第2428號
上　訴　人
即　被　告　曾俊皓
送達代收人　林亞蘭
選任辯護人　許桂挺律師
上列上訴人因偽造文書等案件，不服臺灣板橋地方法院100 年度
訴字第1366號，中華民國100 年7 月7 日第一審判決（起訴案號
：臺灣板橋地方法院檢察署100 年度偵字第12933 號），提起上
訴，本院判決如下：
    主  文
原判決撤銷。
曾俊皓共同行使偽造公文書，足以生損害於公眾及他人，處有期
徒刑壹年壹月。如附表所示之偽造公印文計陸枚均沒收。
    事  實
一、緣曾俊皓於民國99年12月間，透過電腦網路「豆豆聊天室」
    與某詐騙集團之某不詳男性成員聯繫，應徵擔任該詐騙集團
    之司機，嗣該詐騙集團之某不詳女性成員於99年12月24日8
    時15分許，假冒係劉姓檢察官，撥打電話向鄺景堂佯稱：因
    鄺景堂替人作保涉嫌洗錢犯罪，檢察官即將凍結鄺景堂之郵
    局帳戶，為證明鄺景堂之清白，命令鄺景堂將其帳戶內之金
    錢領出，交由法院保管，1 年後再將款項退還云云，致鄺景
    堂誤信為真，隨即前往郵局提領現金新臺幣（下同）16萬元
    ，該不詳女性成員再於同日16時許撥打電話給鄺景堂，指示
    鄺景堂攜帶所領現金至臺北縣板橋市（現改制為新北市板橋
    區，下同）五權街30巷24弄口交給檢察官指派之人員處理；
    並由上開與曾俊皓聯繫之某不詳男性成員，以電話指示曾俊
    皓於同日下午某時，駕駛自用小客車，前往桃園縣中壢交流
    道附近，搭載另一位真實姓名、年籍不詳自稱「陳先生」之
    成年男子，由「陳先生」攜帶該詐騙集團於不詳時間地點、
    以不詳方法所偽造、如附表所示之偽造公文書3 紙（其上蓋
    有如附表所示之偽造公印文計6 枚），前往上開指示地點向
    鄺景堂取款。曾俊皓乃依指示駕駛自用小客車前往搭載「陳
    先生」，其在車上因有接觸並目睹如附表所示之偽造公文書
    ，而知悉「陳先生」係詐騙集團成員之一，擬持該等偽造公
    文書，冒充公務員行使職權，以向他人詐取財物，詎曾俊皓
    因貪圖不正報酬，竟自甘參與，而與自稱「陳先生」之成年
    男子及其所屬詐騙集團成員間共同基於僭行公務員職權、行
    使偽造公文書及詐欺取財之犯意聯絡，繼續駕駛自用小客車
    搭載「陳先生」，於同日17時許抵達臺北縣板橋市○○街30
    巷24弄口附近，停車讓「陳先生」下車，並在路邊等候，由
    「陳先生」徒步前往與鄺景堂見面，向鄺景堂佯稱伊係檢察
    官指派到場收款之人，並向鄺景堂交付如附表所示之偽造公
    文書3 紙而行使之，足以生損害於國家司法機關之威信與鄺
    景堂，且以此詐術，致鄺景堂陷於錯誤，將其上開提領之現
    金16萬元交付予「陳先生」。得手後，「陳先生」立即攜款
    前往搭乘曾俊皓所駕駛之自用小客車離開，返回桃園縣中壢
    交流道附近，於下車前交付2 千元給曾俊皓作為報酬，嗣逃
    逸無蹤。因警方接獲通報，前往處理，鄺景堂將「陳先生」
    所交付、如附表所示之偽造公文書3 紙交給警方，經送內政
    部警政署刑事警察局採集指紋，發現其中1 枚指紋與曾俊皓
    指紋卡之右拇指指紋相符，始循線查悉上情。
二、案經新北市政府警察局（即改制前之臺北縣政府警察局）板
    橋分局報請臺灣板橋地方法院檢察署檢察官偵查起訴。
    理  由
壹、證據能力部分：
一、按被告以外之人（包括證人、鑑定人、告訴人、被害人及共
    同被告等）於審判外之陳述雖不符刑事訴訟法第159 條之1
    至之4 等四條之規定，然經當事人於審判程序同意作為證據
    ，法院審酌該言詞陳述或書面陳述作成時之情況，認為適當
    者，亦得為證據；當事人、代理人或辯護人於法院調查證據
    時，知有刑事訴訟法第159 條第1 項不得為證據之情形，而
    未於言詞辯論終結前聲明異議者，視為有前項之同意，同法
    第159 條之5 定有明文。立法意旨在於傳聞證據未經當事人
    之反對詰問予以核實，原則上先予排除。惟若當事人已放棄
    反對詰問權，於審判程序中表明同意該等傳聞證據可作為證
    據；或於言詞辯論終結前未聲明異議，基於尊重當事人對傳
    聞證據之處分權，及證據資料愈豐富，愈有助於真實發見之
    理念，且強化言詞辯論主義，使訴訟程序得以順暢進行，上
    開傳聞證據亦均具有證據能力。查本件以下所引用之被告以
    外之人於審判外之供述證據，因檢察官、被告及其辯護人已
    於本院準備程序及審判程序時均表示沒意見（見本院卷第35
    頁、第36頁、第46頁），且迄至言詞辯論終結前均未聲明異
    議，而本院審酌上開供述證據資料製作時之情況，無不當取
    供及證明力明顯過低之瑕疵，認以之作為證據應屬適當，揆
    諸前開規定，本院亦認為均應有證據能力。
二、另本院以下援引之其餘非供述證據資料（見本院卷第46頁至
    第50頁），其中關於刑事訴訟法第164 條第2 項規定，證物
    如為文書部分，係屬證物範圍。該等可為證據之文書，已經
    依法踐行調查證據之程序，即提示或告以要旨，自具有證據
    能力。
貳、實體部分：
一、上揭事實，業據上訴人即被告曾俊皓於警詢、偵查、原審及
    本院審理時坦承不諱（見100 年度偵字第12933 號偵查卷第
    2 頁、第3 頁、第48頁、第49頁，原審卷第12頁反面、第15
    頁反面、第17頁反面），核與證人即被害人鄺景堂於警詢時
    證述遭詐騙情節相符，並有被害人鄺景堂郵局存摺影本、內
    政部警政署刑事警察局100 年2 月15日刑紋字第1000013551
    號鑑定書各1 份、現場照片及監視器翻拍照片各4 幀附卷可
    稽（見同上偵查卷第8 頁至第13頁、第20頁、第21頁），復
    有如附表所示之偽造公文書3 紙扣案可資佐證（見同上偵查
    卷第56頁證物袋內），是被告上揭自白與確事實相符。從而
    ，本案事證明確，被告犯行堪予認定，應予依法論科。
二、核被告曾俊皓所為，係犯刑法158 條第1 項之僭行公務員職
    權罪、第216 條、第211 條之行使偽造公文書罪及第339 條
    第1 項之詐欺取財罪。被告與自稱「陳先生」之成年男子及
    其所屬詐騙集團成員間，就上揭犯行，有犯意聯絡及行為分
    擔，為共同正犯。被告與詐騙集團成員自稱「陳先生」之成
    年男子，於上揭時、地，共同行使偽造私文書之際，同時僭
    行公務員職權，且使被害人鄺景堂陷於錯誤交付現金而構成
    詐欺取財罪，係以1 行為觸犯數罪名，為想像競合犯，應依
    刑法第55條規定，從一重以行使偽造公文書罪處斷。
三、原審認被告罪證明確，予以論罪科刑，固非無見。惟查，本
    件如附表所示之偽造公文書3 紙，係自稱「陳先生」之成年
    男子所屬詐騙集團於不詳時間、地點，以不詳方法所偽造，
    被告並未參與偽造，僅係被告與自稱「陳先生」之成年男子
    及其所屬詐騙集團成員間共同基於僭行公務員職權、行使偽
    造公文書及詐欺取財之犯意聯絡，而為本件犯行，已如前述
    ，且為原審判決事實欄所認定，是被告就行使偽造公文書部
    分，應僅成立第216 條、第211 條之行使偽造公文書罪（因
    行使偽造公文書罪，其刑罰係依刑法第211 條規定之刑罰處
    斷，故應援引刑法第211 條），並不成立偽造公文書罪，惟
    原判決於理由欄二卻說明「其偽造公印文，為偽造公文書之
    部分行為，而偽造公文書後進而行使，偽造之低度行為被行
    使之高度行為所吸收，均不另論罪。」（見原判決第3 頁第
    3 行至第5 行），認被告亦參與偽造公印文及偽造公文書犯
    行，原判決顯有事實與理由矛盾之違誤。本件被告上訴意旨
    以其在原審及本院審理中均坦承犯行，且在本院準備程序中
    賠償被害人鄺景堂16萬元，請求給予被告自新（即緩刑）機
    會云云。惟查，被告曾於100 年7 月11日因偽造文書等案件
    ，經臺灣桃園地方法院以100 年度訴字第161 號刑事判決判
    處有期徒刑1 年2 月，嗣經被告提起上訴，經本院於100 年
    10月12日以100 年度上訴字第2496號刑事判決判處有期徒刑
    1 年2 月，有本院被告前案紀錄表及本院前案案件異動查證
    作業各1 份在卷可稽，該案件雖尚未判決確定，然揆諸刑法
    第75條第2 項規定：「受緩刑之宣告，而有下列情形之一者
    ，撤銷其宣告：二  緩刑前因故意犯他罪，而在緩刑期內受
    逾六月有期徒刑之宣告」，本案縱然對被告為緩刑諭知，惟
    仍可能因該案受逾6 月有期徒刑之宣告，而遭撤銷緩刑宣告
    ，是本院認本件對被告所宣告之有期徒刑，不宜諭知緩刑。
    本件被告徒以上揭理由為上訴意旨，指摘原判決不當，揆諸
    上揭說明，固無理由，惟原審判決既有如上之違誤，即屬無
    可維持，應由本院予以撤銷改判。爰審酌被告不思以正當手
    段賺取金錢，因貪圖不正報酬，竟自甘參與詐騙集團，對於
    社會治安及財產安全危害不輕，並已實際造成被害人鄺景堂
    高達16萬元之損害，不容輕縱，惟念其年紀甚輕（甫滿18歲
    ），於檢察官偵訊、原審及本院審理時均坦承犯行，且在本
    院準備程序中賠償被害人鄺景堂16萬元，顯見其知所悔悟，
    犯後態度良好，及參酌其參與程度、分工情況、獲取不法利
    益之數額等一切情狀，量處如主文第2 項所示之刑，以示懲
    儆。又扣案如附表所示之「臺灣臺北地方法院檢察署印」、
    「檢察官吳文正」、「書記官康敏郎」等印文合計6 枚，為
    偽造之公印文，不問屬於犯人與否，均應依刑法第219 條之
    規定予以宣告沒收。至扣案如附表所示之偽造公文書3 紙，
    詐騙集團已將之交付並移轉予被害人鄺景堂作為憑證，既已
    脫離詐騙集團之支配範圍，且彼此間復未約定被害人鄺景堂
    將來應將之返還，應認不再屬詐騙集團或被告所有之物，核
    與刑法規定沒收之要件不合，爰不予宣告沒收，附此敘明。
據上論斷，應依刑事訴訟法第369 條第1 項前段、第364 條、第
299 條第1 項前段，刑法第28條、第158 條第1 項、第216 條、
第211 條、第339 條第1 項、第55條、第219 條，刑法施行法第
1 條之1 第1 項、第2 項前段，判決如主文。
本案經檢察官黃騰耀到庭執行職務。
中    華    民    國  100    年    11    月    24     日
                  刑事第十五庭  審判長法  官  沈宜生
                                      法  官  林明俊
                                      法  官  吳炳桂
以上正本證明與原本無異。
如不服本判決，應於收受送達後10日內向本院提出上訴書狀，其
未敘述上訴之理由者並得於提起上訴後10日內向本院補提理由書
（均須按他造當事人之人數附繕本）「切勿逕送上級法院」。
                                      書記官  劉育君
中    華    民    國   100    年    11    月    28    日
附錄：本案論罪科刑法條全文
刑法第158 條第1項：
冒充公務員而行使其職權者，處3 年以下有期徒刑、拘役或5 百
元以下罰金。
刑法第211條：
偽造、變造公文書，足以生損害於公眾或他人者，處1 年以上7
年以下有期徒刑。
刑法第216條：
行使第210 條至第215 條之文書者，依偽造、變造文書或登載不
實事項或使登載不實事項之規定處斷。
刑法第339條第1項：
意圖為自己或第三人不法之所有，以詐術使人將本人或第三人之
物交付者，處5 年以下有期徒刑、拘役或科或併科1 千元以下罰
金。
附表：
┌──┬───────────┬───────────────┐
│編號│偽造之公文書          │偽造之公印文                  │
├──┼───────────┼───────────────┤
│一  │臺灣臺北地方法院檢察署│「臺灣臺北地方法院檢察署印」、│
│    │刑事傳票              │「檢察官吳文正」、「書記官康敏│
│    │                      │郎」各1枚（計3枚）            │
├──┼───────────┼───────────────┤
│二  │臺灣臺北地方法院檢察署│「臺灣臺北地方法院檢察署印」、│
│    │強制性資產凍結執行書  │「檢察官吳文正」、「書記官康敏│
│    │                      │郎」各1枚（計3枚）            │
├──┼───────────┼───────────────┤
│三  │台北地檢署監管科收據  │無                            │
├──┴───────────┼───────────────┤
│    合                計    │「臺灣臺北地方法院檢察署印」、│
│                            │「檢察官吳文正」、「書記官康敏│
│                            │郎」各2枚（計6枚）            │
└──────────────┴───────────────┘